【裁判字號】    97,訴,525
【裁判日期】    970930
【裁判案由】    違反槍砲彈藥刀械管制條例
【裁判全文】
臺灣雲林地方法院刑事判決               97年度訴字第525號
公  訴  人  臺灣雲林地方法院檢察署檢察官
被      告  甲○○
選任辯護人  張蓁騏律師
上列被告因違反槍砲彈藥刀械管制條例案件，經檢察官提起公訴
（96年度偵字第5416號），本院判決如下：
    主  文
甲○○未經許可，持有可發射子彈具有殺傷力之改造手槍，累犯
，處有期徒刑肆年貳月，併科罰金新臺幣伍萬元，罰金如易服勞
役，以新臺幣壹仟元折算壹日，扣案之仿BERETTA 廠92FS型半自
動改造手槍壹枝（含彈匣壹個，槍枝管制編號：0000000000號）
及子彈肆顆，均沒收之。
    事  實
一、甲○○前因違反毒品危害防制條例案件，經本院以95年度六
    簡字第414 號判決判處有期徒刑3 月確定，於民國95年11月
    6 日易科罰金執行完畢（構成累犯）。詎其猶不知悛悔，明
    知非經中央主管機關許可，不得持有槍砲彈藥刀械管制條例
    第4 條第1 項第1 、2 款所示可發射子彈具有殺傷力之各式
    槍枝及子彈，竟基於持有具有殺傷力之改造手槍及子彈之犯
    意，於不詳時間，在不詳地點，未經許可，向真實姓名年籍
    不詳之成年人，取得可發射子彈具有殺傷力之仿BERETTA 廠
    92FS型半自動手槍製造之改造手槍1 枝（含彈匣1 個，槍枝
    管制編號：0000000000號）及具有殺傷力之非制式子彈6 顆
    ，而未經許可持有之，嗣並藏放在其所使用之車牌號碼3873
    -LS （起訴書誤載為3873-LG） 號自用小客車後車廂。至96
    年10月17日上午11時50分許，海岸巡防總局中部地區巡防局
    雲林機動查緝隊會同臺中市警察局第三分局偵查隊持本院法
    官核發之搜索票，在雲林縣斗六市○○路121 號4 樓之2 甲○○居所及地下室，執行違反毒品危害防制條例案件之搜索
    ，並於同日下午3 時20分許懷疑停放在地下室之車牌號碼38
    73-LS 號自用小客車藏有違禁物品，甲○○見已無法隱瞞，
    遂於偵查犯罪機關尚未查知其持有上開槍、彈之前，即主動
    持車鑰匙打開上開自用小客車後車廂，自內取出上開改造手
    槍1 枝及非制式子彈6 顆（其中經採樣2 顆試射，驗餘4 顆
    ），因而查獲上情。
二、案經海岸巡防總局中部地區巡防局雲林機動查緝隊移送臺灣
    雲林地方法院檢察署檢察官偵查起訴。
    理  由
壹、程序方面：
    按被告以外之人於審判外之言詞或書面陳述，除法律有規定
    者外，不得作為證據，刑事訴訟法第159 條第1 項定有明文
    。次按被告以外之人於審判外之陳述，雖不符刑事訴訟法第
    159 條之1 至之4 之規定，而經當事人於審判程序同意作為
    證據，法院審酌該言詞陳述或書面陳述作成時之情況，認為
    適當者，亦得為證據；當事人、代理人或辯護人於法院調查
    證據時，知有同法第159 條第1 項不得為證據之情形，而未
    於言詞辯論終結前聲明異議者，視為有前項之同意，同法第
    159 條之5 定有明文。本件檢察官所舉所有書面及言詞陳述
    之證據能力，業經被告甲○○及其辯護人於本院調查證據完
    畢前均表明同意列為證據，本院審酌該等供述證據之取得過
    程並無瑕疵，與本件待證事實間復具有相當之關聯性，以之
    為本件證據尚無不當，自得採為證據。至辯護人於調查證據
    完畢後論告時，雖主張搜索票並未記載車牌號碼3873-LS 號
    自用小客車，查緝隊就該車執行搜索，顯屬違法搜索，不合
    法定程序。然查，觀諸卷附本院法官核發之搜索票（見偵卷
    第38頁），搜索範圍雖未記載車牌號碼3873 -LS號自用小客
    車，惟經本院勘驗搜索錄影光碟結果，發現被告係於查緝隊
    尚未查知其持有槍、彈之前，主動持車鑰匙打開上開自用小
    客車後車廂，自內取出上開改造手槍1 枝（含彈匣1 個）及
    非制式子彈6 顆，並非查緝隊執行搜索時所發現等情，有本
    院勘驗筆錄1 份在卷可稽（詳後述），故就查緝隊查獲上開
    改造手槍1 枝（含彈匣1 個）及非制式子彈6 顆部分，並無
    違法搜索之問題，附此敘明。
貳、實體方面：
一、認定犯罪事實所憑之證據及理由：
  (一)被告辯解及其辯護人辯護要旨：
  1.被告辯解要旨：因為那臺車是高雅霜的，當初是因為害怕牽
    連女友高雅霜，所以我才向查緝隊自白扣案槍枝為自己所有
    ，我在查緝隊查獲槍、彈之前，並不知道車牌號碼3873-LS
    號自用小客車後車廂有槍、彈，是查緝隊他們開後車廂就跟
    我說裡面有枝槍，我也不知道要說那槍枝是誰的，那時我認
    為我是被栽贓，實際上扣案槍枝是丁○○的，丁○○於96年
    10月16日晚上來我家跟我借車，我把我女朋友那臺車借他，
    我跟他說要早點還，我不知道他已經將車開回來，他直接將
    車子停放在地下室，是我被查緝隊帶下樓才知道車子在樓下
    ，當時丁○○還沒有將車鑰匙還給我，開車子的鑰匙是備份
    的，我在出事情後幾天，在我家有碰到丁○○，我忘記時間
    ，他知道我出事要來關心，他有拿鑰匙還給我，但我當時還
    沒有想到東西是他放的，是後來才想到應該是丁○○放的，
    但他當時在通緝，我找不到他，我才去跟查緝隊問這件是否
    他們放的，因為我當時都認為是查緝隊放的云云（見本院97
    年度訴字第525 號卷第26頁、第73頁至第78頁正面），後改
    稱：關於車子鑰匙何時還給我，被查獲當天我有打電話給丁○○，鑰匙應該是還車當天就拿回來還給我的，後來2 串鑰
    匙都在家裡，所以不是隔好幾天後才拿回來還我的，我是晚
    上借車給他，車子應該是早上就還回來，他鑰匙應該是還給
    高雅霜，當天是查緝隊到我家時，我才醒來的云云（見本院
    97年度訴字第52 5號卷第77頁背面）。
  2.辯護人辯護意旨：被告是因為查獲時害怕牽連至其女友高雅
    霜，始承認查獲之槍、彈為其所有，且證人丁○○亦證稱查
    獲之槍、彈為其所有，故扣案之槍、彈並非被告所有甚明。
    又被告係因服用安眠藥導致失憶，造成部分陳述事實與證人
    丁○○所述不符，此乃情有可原，況並無證據證明被告與證
    人丁○○有何勾串之事實，故本件並無證據證明扣案之槍、
    彈係被告所有，請求判決被告無罪。
  (二)被告之辯解，本院不採之理由：
  1.本案係海岸巡防總局中部地區巡防局雲林機動查緝隊會同臺
    中市警察局第三分局偵查隊於96年10月17日上午11時50分許
    ，在雲林縣斗六市○○路121 號4 樓之2 被告居所及地下室
    執行搜索，嗣於同日下午3 時20分許懷疑停放在地下室之車
    牌號碼3873-LS 號自用小客車藏有違禁物品，被告見已無法
    隱瞞，遂於查緝隊尚未查知其持有具殺傷力之改造手槍及子
    彈之前，即主動持車鑰匙打開上開自用小客車後車廂，自內
    取出扣案之改造手槍1 枝（含彈匣1 個，槍枝管制編號：00
    00000000號）及非制式子彈6 顆等情，有下列證據以資佐證
    ，應堪認定：
    證人即查獲本案之查緝隊查緝員丙○○於本院審理時證稱
      ：因為從通訊監察發現被告在搜索前2 天可能有點糾紛，
      我們推想他非法持有槍彈的可能性比較高，但完全沒有證
      據，另一位同事乙○○發現高雅霜拿鑰匙要做隱匿的動作
      ，乙○○發現可疑，就問是哪部車的鑰匙，高雅霜說是停
      在地下室的車子，剛好是白色車子（指車牌號碼3873-LS
      號自用小客車）的鑰匙，我們覺得可疑性就增高，我們就
      問是否同意我們去開那部車，我們有叫甲○○自己拿出來
      ，快一點，指的是違禁品，不一定是槍枝，我們是在甲○○自己打開後車廂之後，看到裡面有改造手槍1 枝、改造
      子彈6 發，才知道他有非法持有改造手槍、子彈，他在做
      筆錄的第一時間，說是一個「阿祿」寄放在他那邊等語（
      見本院97年度訴字第525 號卷第127 頁至第129 頁背面）
      ，顯見上開槍、彈係被告主動自車牌號碼3873-LS 號自用
      小客車後車廂內起出。
    證人即查獲本案之查緝隊查緝員乙○○於本院審理時證稱
      ：我們前往甲○○住處搜索時，一進去第一時間她女朋友
      就往房間進去，我就跟著她後面進去，我看到她把1 串鑰
      匙要往她臥室那邊丟，我就制止，說那把鑰匙是作何用處
      ，就請她拿過來，她說不關這邊，我直覺拿來看，裡面有
      車子的鑰匙，我就把那串鑰匙列為重要藏匿東西地點，後
      來在車內搜索到一把槍枝的時候，因為我有帶高雅霜上去
      拿甲○○糖尿病及一些疾病的藥，所以後續的狀況我比較
      不清楚等語（見本院97年度訴字第525 號卷第130 頁背面
      至第132 頁正面），足見查緝隊事先有懷疑停放在地下室
      之車牌號碼3873-LS 號自用小客車藏有違禁物品。
    經本院勘驗查緝員搜索錄影光碟，內容如下，有本院勘驗
      筆錄1 份在卷可稽（見本院97年度訴字第525 號卷第107
      頁至第125 頁）：
      【一行人來到地下停車處，走向停在柱子旁的黑色轎車，
      穿背心員警F 把被告手上的衣物，遞給女子，被告及女子
      站在車前，警員D 上前打開車子門】（指車牌號碼5817-N
      X 號之黑色自用小客車）警F ：等一下，你幫他拿著。
      （咳嗽聲）警：你總是…（模糊）（車子喇叭聲）警D ：
      好，開了吧？
      【拍攝員警走至搜車前駕駛座的員警D 後方，隱約可見一
      名員警進入後座搜索，畫面因光線不足一片漆黑，後鏡頭
      往前拍，可見被告及員警，站在車附近】警D ：來、來、
      來搜索。
      警B ：一臺、一臺。
      警F ：過來看、過來看。
          ：
          ：
      （員警說話聲）警F ：你自己來出來。
      警B ：你自己拿來，我們拿。
      警F ：自己拿出來，快一點。
      【員警D 將前座車門關上，被告及員警走向停放於黑色轎
      車旁的白色轎車（指車牌號碼3873-LS 號之白色自用小客
      車），被告打開後車廂門，後車廂裡有一玩具槍的大型紙
      盒，被告為將車子警報解除把車門放下，再打開車門將紙
      盒翻開，有說明書放置紙盒內，被告將說明書翻開，用手
      指著一藍色絨布袋，員警F 手在鏡頭中，拍攝員警至車子
      另一邊拍攝後車廂】警F ：在哪裡？
      被告：…（模糊）啊你鑰匙要拿給我警B ：鑰匙來。
      警E：你那有涼的。
      警B ：你自己拿跟我們拿完全不一樣喔齁警F ：嘿、嘿，
      你自己拿出來，你有要配合啊！有沒有？甲○○。
      警B ：來，憲憲（音譯），這裡，給他拍一下。
      警F ：甲○○，你到那邊去。
      警D ：後面、後面。
      警E ：等一下，這先放下啦！
      警B ：等一下，這等一下喔。
      警B ：2 、2 臺的喔警F ：車子屬於車子，啊，那個警B
      ：嘿，這臺，好警F ：來，打開。
      （開車門聲、車子警報聲）警：關掉、關掉。
      警F ：好來，自己拿出來。
      警E ：等一下喔！
      警F ：這支，這是什麼？哪裡啦？這嗎？好來警B ：來，
      來，你自己拿出來。
      警F ：手指著，你警E ：不要、不要拿。
      警B ：…，你要不要過來這邊？
      警F ：不可以喔…（模糊）警E ：手指著，手指著。
      警B ：你不要拿，手套…，你要拿要用手套喔！
      警F ：你不要講話。
      警B ：啊，等一下哦！
      警F ：你、你手套給我，你等一下，你等一下，等一下齁
            。
      【警員F 戴上手套，被告在員警F 要求下指著藍色絨布袋
      ，員警F 由袋中取出一把黑色槍械，並左右察看後放置於
      盒中，員警F 指著該把槍械，員警F 向被告說明其權利，
      員警F 由藍色絨布袋中取出一紅色小袋，由紅色小袋中倒
      出彈匣】警F ：你等一下、等一下、等一下齁。
      警E ：太暗了。
      （戴手套聲）警F ：手指著。
      警B ：對啦，他就是要把這個鑰匙拿走。
      警D ：等一下警F ：這支什麼？
      警E ：這支制式的。
      警B ：…拿走，你…高雅霜：沒有，我習慣上，就是…警
      F ：這支什麼？說啊被告：槍啦！
      警F ：齁，我再跟你說一遍齁，你得保持緘默，無須違背
            自己意思而為陳述，看我跟你說，齁。
      警E ：違反槍砲彈藥。
      警F ：可以要求對你、對你有利調查證據，你聽懂嗎？再
            來齁。
      警E ：可以請律師。
      警F ：可以請律師齁，得保持緘默，無須違背自己為陳述
            齁！
      警E ：還有違反槍砲彈藥管制法警F ：你現在違反槍砲彈
      藥管制，我現在將你…我將你逮捕齁，齁來，這東西你找
      出來的，是不是？
      被告：這東西不是我的。
      警F ：不是你的…，你知道這裡有，是不是啦？是不是？
      警：好來。
      警F ：來齁。
      【員警F 將袋中的東西又放回，之後員警F 拿著槍枝察看
      ，被告欲離開該處，又被警方叫回，員警F 本要將槍放回
      袋中，卻又放於盒上，將紅袋子中的彈匣取出，在將彈匣
      中的子彈一一拿出，取出6 發子彈，將子彈放回紅色小袋
      中，並將槍亦放回藍色絨布袋後，員警F 拿著該袋子，被
      告走過鏡頭欲離開該處】警F ：等一下這支，槍管怎麼這
      麼長？人走，我拉一下。警B ：來，你還有什麼？
      警F ：你人過來一下。
      警B ：等一下，他還有啦，先…警：慢慢交代警：你，好
      來？
      警E ：你彈、彈將它幾個看一下，馬上送。
      警F ：等一下、等一下，保險有關起來齁警B ：我跟你說
      ，你現在都自己拿，我們不要、不要給你翻，你了解齁？
      警F ：你這些子彈齁，我跟你說齁。
      警D ：先算一算，先算一算。
      警F ：1 、2 、3 、4 、5 、6 ，6 發齁，對不對？來，
            6發齁，我們用袋子幫你裝起來齁，等一下放著齁
           。那個憲憲（音譯）手套再拿一個給我。
      警E ：手套在這房間裡面。
      警：蛤？
      警F ：等一下、等一下，這還沒搜完。
      警：剛才…警F ：還有勒。
      被告：這…搜…（模糊）【警員F 將紙盒拿走開始搜後車
      廂】警F ：來、來，再來，還沒啊！
      被告：已經沒東西啊警F ：我要看、我要看啊！
      警D ：還有沒有？還有沒有？
          ：
          ：
      【因光線不足，僅可見員警F 在搜索車子的前座，接著員
      警F 關上車門，拍攝到車子整個車頭，為白色的轎車，廠
      牌為NISSAN（裕隆日產），車牌為白底黑字，號碼為3873
      -LS ，員警F 戴上手套經過鏡頭，畫面右移，拍攝停在白
      色轎車旁的黑色轎車車頭，黑色轎車的車牌亦為白底黑字
      ，號碼為5817-NX ，畫面左移，一名員警在搜白色轎車的
      駕駛座，警員B 打開右邊車門又隨即關上】‥‥‥。
      顯見被告係於查緝隊懷疑停放在地下室之車牌號碼3873-L
      S 號自用小客車藏有違禁物品，走向該自用小客車，被告
      見已無法隱瞞，始於查緝隊尚未查獲上開槍、彈之前，主
      動持車鑰匙開啟車牌號碼3873-LS 號自用小客車後車廂，
      並打開大型紙盒及翻開放置其內之說明書，手指裝有上開
      改造手槍1 枝之藍色絨布袋，而為查緝隊查獲，嗣查緝隊
      並在該藍色絨布袋內取出裝有彈匣之紅色小袋，彈匣內則
      置有上開非制式子彈6 顆。又被告雖有向查緝隊表明「東
      西不是我的」，然其於整個查獲過程，不僅未質疑何以上
      開自用小客車後車廂置有上開槍、彈，且係主動起出該槍
      、彈，並明確向查緝隊表明裝置於藍色絨布袋內之物品係
      槍枝，嗣於查緝隊欲繼續搜索上開自用小客車時，亦表明
      「已經沒東西」，足徵被告自始即知悉上開槍彈藏放於該
      自用小客車後車廂內，且上開槍、彈係在被告持有狀態中
      無訛。
    被告於查緝員第1 次詢問時自承：查獲的槍、彈是友人「
      阿祿」寄放的，因為「阿祿」向我借車使用，他要前往大
      陸，所以將槍、彈寄放在我後車廂，等回國時會前來取回
      等語（見警卷第5 頁）；於檢察官偵訊時供承：車牌號碼
      3873-LS 號自用小客車後車廂查獲的槍、彈，是友人寄放
      的等語（見偵卷第23頁）；於本院審理聲請羈押訊問時供
      稱：查獲的槍枝、子彈是友人「阿祿」寄放在我那裡的，
      他說那是改造手槍，因為他要去大陸，怕丟掉，所以寄放
      在我這邊，因我當時將車子借給「阿祿」開出去，就直接
      將槍、彈放在車上了等語（見本院96年度聲羈字第272 號
      卷13頁）。
    此外，復有本院搜索票（見偵卷第38頁）、海岸巡防總局
      中部地區巡防局雲林機動查緝隊搜索扣押筆錄、扣押物品
      目錄表、查獲現場照片8 張（見偵卷第22頁至第26頁、第
      39頁至第42頁）附卷可稽。
    從而，被告辯稱在查緝隊查獲槍、彈之前，並不知道車牌
      號碼3873-LS 號自用小客車後車廂有槍、彈，是查緝隊他
      們開後車廂就跟我說裡面有槍云云，與事實不符，顯係畏
      罪飾卸之詞，不足採信。被告於警詢、檢察官偵訊及本院
      審理聲請羈押訊問時自白知悉上開槍、彈放置在車牌號碼
      3873-LS 號自用小客車後車廂一節，堪以採信。
  2.扣案之改造手槍1 枝及非制式子彈6 顆，經內政部警政署刑
    事警察局鑑驗結果如下，有卷附該局96年12月3 日刑鑑字第
    0960162026號槍彈鑑定書1 份及所附照片6 張可查（見偵卷
    第55頁至第58頁）：
    送鑑貝瑞塔手槍1 枝（槍枝管制編號：0000000000號），
      認係改造手槍，由仿BERETTA 廠92FS型半自動手槍製造之
      槍枝，換裝土造金屬槍管而成，擊發功能正常，可供擊發
      適用子彈使用，認具殺傷力。
    送鑑子彈6 顆，認均係非制式子彈，由金屬彈殼組合直徑
      8.8 ±0.5mm 金屬彈頭而成，採樣2 顆試射，可擊發，認
      具殺傷力。
    足見扣案之改造手槍1 枝及非制式子彈6 顆均具有殺傷力甚
    明。
  3.證人丁○○於查緝員詢問時證稱：96年10月17日在甲○○車
    上查獲的槍枝確實是我所有，槍枝為92制式槍枝，子彈是制
    式的，子彈有幾顆我已經忘記，整枝都有膛線，跟他借車的
    日期我忘記了，但我當天還他乳白色的車，我將槍枝放在後
    車廂中云云（見偵卷第101 頁至第102 頁）；於檢察官偵訊
    時證稱：我有向甲○○借車，並將1 枝槍放在他的車上，槍
    枝是我在網路上看到買來的，以新臺幣（下同）5 萬元買來
    ，在斗六火車站附近交貨，對方說住在臺北，當時我是剛買
    回來，我想先暫時放著，甲○○是在被查獲時，才知道的，
    也是我跟他講，他才知道，那是黑色的制式92手槍，裡面有
    子彈當時我沒有看幾顆，我另外還買了1 枝鎮暴槍，是用瓦
    斯鋼瓶作為動力，我一起丟到車子的後車廂內，槍械沒有用
    任何袋子包裝，我是在被查獲前晚上買來的，當晚將車子還
    給甲○○，他被抓時還不知道，是我自己跑去跟他講的云云
    （見偵卷第98頁、第108 頁至第109 頁）；於本院審理時證
    稱：我跟甲○○認識2 、3 年，在甲○○被抓的前一日，96
    年10月15日或16日晚上7 、8 點，有去甲○○家向他借過乳
    白色的車，我是借整個晚上，幾點還車我忘記，我常常跟他
    借那臺車，該次我沒有跟他說何時要還，還車我是在晚上開
    車去地下室，再將鑰匙直接還給甲○○，我有跟他說謝謝，
    當天我自己一個人開該車去斗六車站附近，用5 萬元買一枝
    漆彈槍、一枝92短槍，短的那支買5 萬元，漆彈槍就是鎮暴
    槍是8,000 元，審判長提示扣案的空氣槍就是我去買的漆彈
    槍，我在那邊等很久，約1 、2 個小時，我拿到槍很晚了，
    買完後我就趕快開車回去還甲○○，因為甲○○說盡量在他
    女朋友下班前開回去，他女朋友有時上晚班或早班，但中間
    我有開車去繞一繞，約2 、3 個小時我才還給甲○○，從借
    車完後到還車約經過3 、4 個小時，借車主要是去買槍，我
    想說白天再借車拿到山上放，但我沒有跟甲○○說明天還要
    借車，二枝槍枝我放在後車廂，我拿到槍枝時，槍枝完全沒
    有用什麼東西包裝，他跟我說是制式手槍，我也沒有用東西
    包著、蓋著，就直接丟著，彈匣則是裝在槍枝內，我跟他借
    車後就沒有再去找他，直到看新聞才知道他被抓，我沒有跟
    甲○○說槍枝的事，他不知道車上有槍，我在案發後沒有跟
    甲○○聯絡，我一直躲著他，我沒有跟他說過槍枝的事，可
    能是別人跟他說的云云（見本院97年度訴字第525 號卷第78
    頁背面至第89頁正面）。證人丁○○前述之證述，不足採為
    被告有利之認定，理由如下：
    證人丁○○證稱其將92制式槍枝（含彈匣及子彈）及漆彈
      槍（即扣案之無殺傷力空氣槍）二枝，放置在車牌號碼38
      73-LS 號自用小客車後車廂，被告對此均不知情云云。然
      查，扣案之槍枝二枝，其中一枝係可發射子彈具有殺傷力
      之仿BERETTA 廠92FS型半自動手槍製造之改造手槍1 枝（
      含彈匣1 個，槍枝管制編號：0000000000號），已如前述
      ，與證人丁○○證述係制式槍枝明顯不符。又扣案之空氣
      槍一枝，係在雲林縣斗六市○○路121 號4 樓之2 被告居
      所房間內查獲，有上開搜索扣押筆錄、扣押物品目錄表各
      1 份附卷可稽（見警卷第22頁至第26頁），且被告於警詢
      及檢察官偵訊時亦自承在其房間查獲的空氣槍係其所有等
      語（見警卷第4 頁），均與證人丁○○證述將扣案之空氣
      槍1 枝放置在上開車牌號碼3873-LS 號自用小客車後車廂
      內不符。
    經本院勘驗搜索錄影光碟，發現車牌號碼3873-LS 號自用
      小客車後車廂，並未查獲扣案之空氣槍一枝，僅查獲扣案
      之上開改造手槍1 枝、彈匣1 個及非制式子彈6 顆，其中
      ，彈匣裝有非制式子彈6 顆，係以一紅色小袋包裝，而該
      紅色小袋與改造手槍1 枝則放置在一藍色絨布袋內，外面
      再以大型紙盒包裝等情，有上開本院勘驗筆錄在卷可稽。
      此與證人丁○○證稱並未以任何東西包裹扣案之空氣槍、
      改造手槍、彈匣及非制式子彈6 顆，即丟置在車牌號碼38
      73-L G號自用小客車後車廂，彈匣係裝置在槍枝內云云，
      明顯不一致。
    證人丁○○雖一再證稱被告就車牌號碼3873-LS 號自用小
      客車後車廂置有槍、彈一事，於查獲前完全不知情，惟其
      就於96年10月17日查緝隊查獲本案後，是否有向被告坦承
      查獲之槍、彈係其所有一節，先於查緝員詢問時證稱：被
      告被抓時還不知道，是我自己跑去跟被告講的云云，後於
      本院審理時改稱：我是看新聞才知道他被抓，我在案發後
      沒有跟甲○○聯絡，我一直躲著他，我沒有跟他說過槍枝
      的事，可能是別人跟他說的云云，陳述已前後矛盾。又證
      人丁○○證稱係於96年10月16日晚間7 、8 時許向被告借
      車牌號碼3873-LS 號自用小客車使用，約3 、4 個小時即
      還車，並親自將車鑰匙返還被告本人云云，與被告於本院
      審理時先供稱：丁○○於96年10月16日晚上來我家跟我借
      車，我把我女朋友那臺車借他，我跟他說要早點還，我不
      知道他已經將車開回來停放在地下室，他是出事情後幾天
      ，才到我家將車鑰匙還給我云云，及改稱：丁○○不是隔
      好幾天才將車鑰匙拿回來還我，他車子應該是早上就還回
      來，他應該是將鑰匙還給高雅霜云云，均明顯不一致。
    綜上，證人丁○○之證述與被告之供述、現場查獲狀況明
      顯不符，足徵本件查獲之改造手槍手槍1 枝（含彈匣1 個
      ）及非制式子彈6 顆，均非丁○○所有，亦非丁○○寄放
      在被告所有之車牌號碼3873-LS 號自用小客車後車廂甚明
      。其證述顯係為迴護被告，應為虛偽之詞，不足採信，自
      無從採為對被告有利之認定。
    4.被告於查緝員第1 次詢問、檢察官第1 次訊問及本院審理
      聲請羈押訊問時，雖均自白查獲之上開改造手槍1 枝（含
      彈匣1 個）及非制式子彈6 顆係「阿祿」所寄放，已如前
      述，然被告於查緝員第2 次詢問及本院審理時則改稱：槍
      、彈是丁○○寄放的，不是「阿祿」寄放的，當時是因為
      海巡署製作筆錄，說東西在我們那邊找到，要交代來源叫
      我們想好再說，因為「阿祿」剛好在大陸，我又找不到丁○○，我情急之下才這樣講，「阿祿」是40、50歲的人，
      他的名字叫「楊晉祿」，我不知道丁○○將槍、彈放在後
      車廂云云（見偵卷第85頁、本院97年度訴字第525 號卷第
      136 頁），是被告就取得槍枝之來源，前後供述不一，則
      被告是否確係自自稱「楊晉祿」之成年男子取得上開改造
      手槍1 枝（含彈匣1 個）、非制式子彈6 顆，即屬可疑。
      故依現有卷證資料，並無從認定被告取得該槍、彈之來源
      ，僅得認定被告於96年10月17日上午11時50分許查獲前之
      不詳時間，在不詳地點，向姓名、年籍不詳之成年人所取
      得。
    5.至辯護人於本院審理時主張被告因長期服用安眠藥，在睡
      覺中被叫醒，會有失憶或幻覺，此可解釋何以被告所述與
      證人丁○○證述不一致之原因，故聲請向醫院函查被告是
      否有服用安眠藥，惟被告於查緝員詢問、檢察官偵訊及本
      院審理聲請羈押訊問時，均未提及有因長期服用安眠藥，
      致產生失憶、幻覺之情況，且本件事證已臻明確，並無再
      調查證據之必要，其聲請應予駁回，併此敘明。
    6.綜上所述，被告及其辯護人所辯均無足採，被告持有上開
      改造手槍1 枝（含彈匣1 個）、非制式子彈6 顆之事證已
      臻明確，被告犯行堪予認定，應依法論科。
二、論罪科刑：
  (一)核被告所為，係違反槍砲彈藥刀械管制條例第8 條第4 項之
    未經許可持有改造手槍罪及同條例第12條第4 項之未經許可
    持有子彈罪。其同時持有改造手槍及子彈之行為，屬一行為
    觸犯數罪名之異種想像競合犯，應依刑法第55條規定，從一
    重依持有改造手槍罪處斷。
  (二)被告有如前開事實欄所載之前科紀錄，甫於95年11月6 日易
    科罰金執行完畢，有臺灣高等法院被告前案紀錄表1 份在卷
    可稽，其受徒刑之執行完畢後，5 年以內故意再犯本件有期
    徒刑以上之罪，應依刑法第47條第1 項規定論以累犯，並加
    重其刑。
  (三)按刑法第62條有關自首減輕其刑之規定，於94年2 月2 日修
    正公布、95年7 月1 日施行，自首由一律必減其刑，修正為
    得減輕其刑，其修正說明闡述自首之動機不一而足，有出於
    內心悔悟者，有出於情勢所迫者，亦有出於預期邀獲必減之
    寬典者，倘一律必減其刑，難於獲致公平，乃修正為委由裁
    判者視具體情形決定減輕其刑與否，可符公平之旨。則刑法
    第62條前段規定對於未發覺之罪自首而受裁判者，得減輕其
    刑，是否減輕，自屬法官得自由裁量之職權，苟已說明其所
    憑依據，即不能任意指為違法，最高法院97年度臺上字第15
    97號判決可資參照。本件扣案之改造手槍1 枝（含彈匣1 個
    ）、非制式子彈6 顆，係被告於查緝隊尚未查知其係持有槍
    、彈之前，即主動持車鑰匙打開車牌號碼3873-LS 號自用小
    客車後車廂取出，業經認定如上，固符合刑法自首之要件，
    然本院審酌被告係因查緝隊於96年10月17日下午3 時20分已
    懷疑停放在地下室之上開自用小客車藏有違禁物品，自知無
    法隱瞞，始主動持車鑰匙打開上開自用小客車後車廂取出該
    槍、彈，並非於同日上午11時50分許查緝隊執行搜索時，即
    主動表明持有該槍、彈，其顯係基於情勢所迫，與一般出於
    真誠悔悟而自首之情況迥異。又由被告事後翻異前詞，改稱
    不知道自用小客車內藏有槍、彈云云，並推由丁○○出面頂
    替及於本院審理時為虛偽陳述等情，益見被告狡黠、毫無悔
    悟之情，自不宜適用刑法自首規定，以獲得減輕其刑之寬典
    。
  (四)爰審酌被告前有違反麻醉藥品管理條例、妨害自由、毒品等
    前科，有臺灣高等法院被告前案紀錄表附卷可考，素行不佳
    ；又鑑於國內槍枝氾濫，被告恣意持有槍、彈，無視法律規
    制，而員警查獲之際，扣案之子彈6 顆均已裝上彈匣，與改
    造手槍放於同處，一旦彈匣裝上改造手槍即可擊發，對社會
    治安危害匪淺，再衡以被告犯後否認犯行，態度不佳，並推
    由丁○○出面頂替及於本院審理時為虛偽陳述，惡性重大，
    暨被告犯罪之動機、手段、所生危害等一切情狀，量處如主
    文所示之宣告刑，併就所處罰金部分，諭知易服勞役之折算
    標準，以示懲儆。
  (五)扣案具有殺傷力之改造手槍1 枝（含彈匣1 個，槍枝管制編
    號：0000000000號）及非制式子彈4 顆，均屬違禁物，應依
    刑法第38條第1 項第1 款、第2 項規定宣告沒收。又扣案原
    具殺傷力之非制式子彈2 顆，業於鑑定時經實際試射、擊發
    而失其效用，彈內火藥部分皆已滅失，有上開內政部警政署
    刑事警察局槍彈鑑定書1 份在卷可參（偵查卷第56頁），故
    已無殺傷力，非屬違禁物，不予宣告沒收之。
三、證人丁○○另涉偽證罪嫌部分：
    證人丁○○於查緝員詢問、檢察官偵訊及本院審理時，皆證
    稱扣案之上開改造手槍1 枝、非制式子彈6 顆均係其所有，
    並藏放在車牌號碼3873-LS 號自用小客車後車廂，被告對此
    並不知情云云，然此部分係虛偽陳述，業經認定如上，則證
    人丁○○涉嫌頂替，並於本院審理時，於案情有重要關係之
    事項，具結後而為虛偽陳述，顯觸犯刑法第164 條第2 項之
    頂替罪及同法第168 條之偽證罪，依法於本判決書一併告發
    ，請檢察官偵辦。
四、適用之法律：
  (一)刑事訴訟法第299條第1項前段。
  (二)槍砲彈藥刀械管制條例第8 條第4 項、第12條第4 項。
  (三)刑法第11條前段、第55條、第47條第1 項、第42條第3 項前
    段、第38條第1 項第1 款。
本案經檢察官江柏青到庭執行職務。
中    華    民    國    97    年    9     月    30    日
            刑事第六庭    審判長法  官  廖國勝
                                法  官  李秋瑩
                                法  官  黃楹榆
以上正本證明與原本無異
如不服本判決，應於判決送達後10日內向本院提出上訴狀。（須
附繕本）
                                書記官  李雅怡
中    華    民    國    97    年    9     月    30    日
附錄本案論罪科刑法條全文：
槍砲彈藥刀械管制條例第8 條
未經許可，製造、販賣或運輸鋼筆槍、瓦斯槍、麻醉槍、獵槍、
空氣槍或第4 條第1 項第1 款所定其他可發射金屬或子彈具有殺
傷力之各式槍砲者，處無期徒刑或5 年以上有期徒刑，併科新臺
幣1 千萬元以下罰金。
未經許可，轉讓、出租或出借前項所列槍枝者，處5 年以上有期
徒刑，併科新臺幣1 千萬元以下罰金。
意圖供自己或他人犯罪之用，而犯前2 項之罪者，處無期徒刑或
7 年以上有期徒刑，併科新臺幣1 千萬元以下罰金。
未經許可，持有、寄藏或意圖販賣而陳列第1 項所列槍枝者，處
3 年以上10年以下有期徒刑，併科新臺幣7 百萬元以下罰金。
第1項至第3項之未遂犯罰之。
槍砲彈藥刀械管制條例第12條
未經許可，製造、販賣或運輸子彈者，處1 年以上7 年以下有期
徒刑，併科新台幣5 百萬元以下罰金。
未經許可，轉讓、出租或出借子彈者，處6 月以上5 年以下有期
徒刑，併科新台幣3 百萬元以下罰金。
意圖供自己或他人犯罪之用，而犯前2 項之罪者，處3 年以上10
年以下有期徒刑，併科新台幣7 百萬元以下罰金。
未經許可，持有、寄藏或意圖販賣而陳列子彈者，處5 年以下有
期徒刑，併科新台幣3 百萬元以下罰金。
第1項至第3項之未遂犯罰之。


司法院資訊處製作；財團法人民間司法改革基金會備份。
